臺灣彰化地方法院刑事判決　　　　　　　　　　　　九十三年度交訴字第一六號
　　公　訴　人　臺灣彰化地方法院檢察署檢察官
　　被　　　告　甲○○　男　六.
右列被告因過失致死案件，經檢察官提起公訴（九十四度偵字第五五三號），被告於
準備程序進行中就被訴事實為有罪之陳述，本院合議庭裁定由受命法官獨任行簡式審
判程序判決如左：
    主  文
甲○○從事業務之人，因業務上之過失致人於死，處有期徒刑陸月，如易科罰金，以
佰元折算壹日。
    事  實
一、甲○○以於每年水稻收割季節，為他人收割水稻為其業務之一，並均駕駛其所有
    之引擎號碼Ｈ六二九九號自用大貨車（原懸掛ＳＸ－九九五號車牌，業經報廢）
    載運割稻機往來各工作地點及家裡，駕駛工作為其附隨業務，乃從事駕駛業務之
    人，且甲○○僅持有小型車普通駕駛執照，並未考領大貨車駕駛執照取得駕駛大
    貨車之資格，仍於民國九十三年六月十一日十八時三十分許，駕駛前開未懸掛車
    牌之自用大貨車，沿彰化縣秀水鄉○○村○○道路由東往西方向行駛，行至金興
    村圳岸巷八十二號北側十五公尺未設有標誌、標線，且未劃分幹、支線之無號誌
    交岔路口時，本應注意汽車行經無號誌之交岔路口應減速慢行，作隨時停車之準
    備及汽車行駛時，駕駛人應注意車前狀況，並隨時採取必要之安全措施，且依當
    時天候晴、暮光、柏油路面乾燥無缺陷及障礙物、視距良好，並無不能注意之情
    事，竟疏未注意減速慢行，作隨時停車之準備，適有乙○○服用酒類後騎乘車牌
    號碼ＴＵＺ－０九七（起訴書誤載為ＴＵＺ－０九一）號機車，沿圳岸巷由南往
    北方向行駛至該交岔路口，亦疏未注意其為左方車，應暫停讓右方車即甲○○所
    駕駛之前揭自用大貨車先行，而貿然前進，致甲○○所駕駛之自用大貨車車頭撞
    及乙○○機車右側，乙○○因此人車倒地，受有顱內出血、血胸等傷害，經送醫
    救治後，仍於九十三年六月十一日（起訴書誤載為十二日）二十二時五十分許因
    傷重不治死亡。甲○○於肇事後未被有偵查犯罪職權之機關或公務員發覺前，即
    主動向據報到醫院處理之彰化縣警察局鹿港分局警員胡成世自首為肇事者，並接
    受裁判。
二、案經臺灣彰化地方法院檢察署檢察官據報相驗後自動檢舉偵查起訴。
    理  由
一、被告甲○○於準備程序中，先就右揭犯罪事實為有罪之陳述，且所犯係死刑、無
    期徒刑、最輕本刑為三年以上有期徒刑以外之罪，經本院合議庭依刑事訴訟法第
    二百七十三條之一第一項之規定，裁定由法官一人獨任進行簡式審判程序，合先
    敘明。
二、右揭犯罪事實，業據被告於警訊、偵查及審理中坦承不諱，復有道路交通事故現
    場圖、道路交通事故調查報告表（一）（二）、車籍作業系統查詢認可資料、公
    路監理電子閘門證號查詢汽車駕駛人資料各一紙、現場照片十二幀附卷可稽；而
    被害人乙○○確係因本件車禍受有如前所述之傷害，於送醫急救後仍因傷重不治
    死亡，亦經臺灣彰化地方法院檢察署檢察官督同檢驗員相驗無訛，有驗斷書、勘
    驗筆錄、相驗屍體證明書、秀傳紀念醫院法醫參考病歷摘要各一份及相驗照片二
    十幀在卷足憑。
三、按行經無號誌之交岔路口，應減速慢行，作隨時停車之準備；又汽車行駛時，駕
    駛人應注意車前狀況，並隨時採取必要之安全措施；再車輛行至無號誌或號誌故
    障而無交通警察指揮之交岔路口，支線道車應暫停讓幹線道車先行，未劃分幹、
    支線或同為幹線道或支線道者，轉彎車應暫停讓直行車先行；如同為直行車或轉
    彎車者，左方車應暫停讓右方車先行，道路交通安全規則第九十三條第一項第三
    款、第九十四條第三項、第一百零二條第一項第二款分別定有明文。次按讓路標
    誌，用以告示車輛駕駛人必須慢行或停車，觀察幹道行車狀況，讓幹道車優先通
    行後認為安全時，方得續行。設於視線良好交岔道路次要道路口或其他必要地點
    。本標誌為倒三角形，白底、紅邊、黑色「讓」字，設於距離路口五公尺內，已
    設有號誌管制交通之處免設之。又讓路線，用以警告車輛駕駛人前有幹道應減速
    慢行，或停車讓幹道車先行。視需要設於支道路口，或讓路標誌將近之處，在雙
    車道路面上，依遵行方向設於右側道之中心部位。本標線線型為白色倒三角形，
    如路口未設行人穿越道線者，則加繪兩條平行白虛線，間隔三○公分，線段長六
    ○公分，線寬三○公分，間距四○公分。再特種閃光號誌設於交岔路口者，其設
    置方式與行車管制號誌同。幹道應設置閃光黃燈，支道應設置閃光紅燈。道路交
    通標誌標線號誌設置規則第五十九條第一、二項、第一百七十二條第一、二項及
    第二百二十四條第一項第三款亦分別定有明文。故交岔之兩道路，何者為幹道，
    何者為支道，應視交岔路口是否設有讓路標誌、讓路線或閃光紅燈、黃燈為斷，
    倘均未設置任何標誌、標線及號誌，應認兩道路未劃分幹、支道。被告為已考領
    駕照之駕駛人，對此尚難諉稱不知，查本件案發地點之交岔路口，並未設置任何
    號誌、標線及號誌，有前開道路交通事故現場圖、道路交通事故調查報告表（一
    ）記載明確，可認應無支、幹道之劃分；而依道路交通事故現場圖所載，案發當
    日被告與被害人均為直行車，是以兩人行車方向觀之，被害人應為左方車，被告
    為右方車；再依卷附道路交通事故調查報告表（一）所載，車禍發生時天候晴、
    雖為黃昏惟有暮光、柏油路面乾燥無缺陷及障礙物、視距良好，並無不能注意之
    情事，被告自承其未注意上開規定，且於到達交岔路口前即已看見被害人乙○○
    ，但以為被害人要轉彎，故未減速，待發現被害人是直行後要煞車已來不及了，
    致與被害人所騎乘之機車發生碰撞而肇事，是被告駕車疏未注意行經無號誌之交
    岔路口應減速慢行，作隨時停車之準備及未注意車前狀況，因而肇事致被害人死
    亡，其有過失自明，並為肇事次因，另被害人服後酒類後騎乘機車行經無號誌交
    岔路口，左方車未停讓右方車先行，則為肇事主因，本件經送鑑定之結果亦同此
    認定，此有臺灣省彰化縣區車輛行車事故鑑定委員會九十三年七月十四日彰鑑字
    第九三○四八四號鑑定意見書及臺灣省車輛行車事故覆議鑑定委員會九十四年一
    月二十六日府覆議字第○九三○一○一三○二號函各一份在卷可稽，是以本件被
    告之過失行為與被害人死亡間，有相當因果關係。再雖被害人飲酒後騎乘機車又
    疏未注意行經無號誌交岔路口，左方車應停讓右方車先行，對本件車禍之發生與
    有過失，惟亦不因此而解免被告之過失責任，本件事證明確，被告過失犯行洵堪
    認定，應依法論科。
四、按刑法第二百七十六條第二項所謂之業務，係指以反覆同種類之行為為目的之社
    會活動而言。故一人不以一種業務為限，如一人同時兼有二種或二種以上之業務
    ，而在某一種業務上有不慎致人於死之行為，即應負其業務過失致人於死罪責，
    最高法院六十九年台上字第四○四七號判例意旨可資參照。查被告於每年水稻收
    割季節，均會受僱以割稻機為他人收割水稻，以賺取一定之報酬，則為他人收割
    水稻應為其業務之一，是其駕駛其所有之自用大貨車載運割稻機往來各工作地點
    及家裡，駕駛工作即為其附隨業務，乃從事駕駛業務之人，其因駕駛過失致被害
    人死亡，核其所為，係犯刑法第二百七十六條第二項業務過失致人於死罪。起訴
    書雖認被告所為係犯同條第一項之過失致死罪嫌，惟業經蒞庭檢察官當庭更正起
    訴法條，並經本院告知被告，附此敘明。又被告未考領大貨車普通駕駛執照，即
    駕駛大貨車載運割稻機，係無照駕車（越級駕駛），其因駕車過失致人死亡，依
    法應負刑事責任，依道路交通管理處罰條例第八十六條第一項之規定，應加重其
    刑。再被告於肇事後未被有偵查犯罪職權之機關或公務員發覺前，即向據報到場
    處理之彰化縣警察局鹿港分局警員胡成世自首為肇事者，有彰化縣警察局道路交
    通事故肇事人自首情形紀錄表一紙在卷可佐，為對於未發覺之罪自首而接受裁判
    ，應依刑法第六十二條前段規定減輕其刑，並依法先加後減之。爰審酌被告過失
    犯行造成被害人死亡之結果，所生危害實屬重大，惟其並無前科，素行良好，且
    被告前揭過失行為僅是本次車禍發生之次因，被害人服用酒類後騎乘機車又疏未
    注意行經無號誌交岔路口，左方車應停讓右方車先行才是車禍主因，另被告肇事
    後被告雖未與被害人家屬達成和解，然係因雙方就賠償金額未能達成共識，及被
    告犯後坦承犯行，態度良好，頗具悔意等一切情狀，量處如主文所示之刑，並諭
    知易科罰金之折算標準，以資懲儆。
據上論斷，依刑事訴訟法第二百七十三條之一第一項、第二百九十九條第一項前段，
刑法第二百七十六條第二項、第六十二條前段、第四十一條第一項前段，道路交通管
理處罰條例第八十六條第一項，罰金罰鍰提高標準條例第一條前段、第二條，判決如
主文。
本案經檢察官丙○○到庭執行職務
中      華      民      國    九十四    年      五      月      六      日
                                      臺灣彰化地方法院交通法庭
                                          法      官  吳  永  梁
右正本證明與原本無異。
如不服本判決，應於判決送達後十日內向本院提出上訴狀( 須附繕本 )。
告訴人或被害人對於判決如有不服具備理由請求檢察官上訴者，其上訴期間之計算係
以檢察官收受判決正本之日期為準。
                                          法院書記官  陳  美  敏
中      華      民      國    九十四    年      五      月      九      日
附錄本案所犯法條全文：
中華民國刑法第二百七十六條
因過失致人於死者，處二年以下有期徒刑、拘役或二千元以下罰金。
從事業務之人，因業務上之過失犯前項之罪者，處五年以下有期徒刑或拘役，得併科
三千元以下罰金。
